臺灣高雄地方法院刑事判決　　　　　　　　　　　　　九十二年度訴字第一九八號
　　公　訴　人　臺灣高雄地方法院檢察署檢察官
　　被　　　告　丁○○
右列被告因偽造文書等案件，經檢察官提起公訴（九十一年度偵字第二九四九號），
本院判決如左：
    主  文
丁○○行使偽造私文書，足以生損害於公眾及他人，處有期徒刑參月，如易科罰金，
以佰元折算壹日。
中華電信股份有限公司南高雄營運處門號0000000000號及0000000
000號行動電話業務申請書上客戶名稱欄及新客戶簽章欄偽造之「戊○○」署名共
肆枚、指印貳枚及委託書欄偽造之「蔡宗訓」署名共貳枚，均沒收。
    事  實
一、丁○○原係從事為人代辦行動電話申請之業務，其於民國（下同）九十年四月二
    日前之某日以不詳之方式取得戊○○之身分證影本一紙，嗣丁○○竟基於意圖為
    自已不法所有及偽造文書之犯意，在未取得戊○○之授權同意下，於九十年四月
    二日（起訴書誤載為四月三日），冒用戊○○之名義，在二份中華電信股份有限
    公司南高雄營運處（下稱中華電信公司南高雄營運處）行動電話業務申請書上（
    一式一聯）之客戶名稱欄及新客戶簽章欄各偽簽「戊○○」之署名一枚（共四枚
    ），並均各蓋印指印一枚於其上（共二枚），且另在未取得蔡宗訓之同意下，復
    接續在該二份申請書上之委託書欄各偽簽「蔡宗訓」之署名一枚（共二枚），而
    偽造屬於私文書性質之上開行動電話業務申請書二份，再持上開戊○○之身分證
    影本連同上開二份偽造之行動電話業務申請書，至位於高雄市林森一二三○號之
    中華電信公司南高雄營運處，向不知情之該公司承辦人員甲○○辦理行動門號而
    行使之，致使甲○○誤以為係戊○○本人申請行動電話門號而陷於錯誤，核發交
    付號碼0000000000號及0000000000號電話門號之ＳＩＭ卡
    及搭配上開二支門號之阿爾卡特廠牌ＯＴ３０３型式行動電話手機各一支【一支
    價值優惠價新臺幣（下同）三百八十元】予丁○○，足生損害於戊○○、蔡宗訓
    本人及中華電信公司對於行動電話通信、收費管理之正確性。丁○○於取得上開
    手機及門號後，隨即分別持門號為0000000000號之該只手機，自九十
    三年四月三日凌晨一時四十六分四十八秒撥打第一通電話起，至同年四月八日十
    九時九分三十四秒止，共撥打四十一通電話，另門號為0000000000號
    之該只手機，自九十三年四月三日十九時四十二分十五秒撥打第一通電話起，至
    同年四月九日凌晨四時五十二分八秒止，共撥打九十三通電話，以此方式向中華
    電信公司傳送行使該序號及內碼所代表之訊號，致該中華電信公司之通信系統陷
    於錯誤，誤認其係該行動電話持有人戊○○所使用，予以接收而為其提供通話服
    務，藉此分別詐取通訊免繳納通話費用之財產上不法利益計二千一百五十六元（
    0000000000門號為九百零三元，0000000000號門號為一千
    二百五十三元，起訴書所載之六千九百八十九元及七千三百三十九元係包含促銷
    優惠調整一千零八十六元及手機優惠調整五千元，非通信費用，見警卷第十九頁
    、第二十一頁）。嗣因戊○○於九十年四月八日接獲中華電信公司申請行動電話
    確認書，始知遭人冒名申請行動電話，而向中華電信公司陳情，經中華電話公司
    報警循線查獲。
二、案經高雄市政府警察局苓雅分局移送臺灣高雄地方法院檢察署檢察官偵查起訴。
    理  由
一、訊據被告丁○○固坦承有於前揭時間持戊○○之身分證影本及行動電話申請書，
    至中華電信公司南高雄營運處申請上開二支行動電話之事實，惟矢口否認有何行
    使偽造私文書、詐欺取財及詐欺得利之犯行，辯稱：是蔡宗訓將上開身分證及申
    請書拿給伊，伊僅是負責代收轉交中華電信公司申請，伊並沒有偽簽「戊○○」
    及「蔡宗訓」之名字及蓋印指印云云。經查：
（一）被告上開所坦承之事實，核與證人即中華電信公司承辦人員甲○○於警詢、偵
      查及本院所證述之情節大致相符，並有戊○○身分證影本一紙、中華電信公司
      南高雄營運處行動電話業務申請書二紙在卷可稽；另被告所申請之上開二支手
      機，確於前揭期間分別有撥打如上開通信費用之事實，則有中華電信公司客戶
      欠費明細清單二紙及通話明細清單二份附卷可證，均堪認屬真實。
（二）而上開二支行動電話門號及所搭配之手機並非被害人戊○○所申請，已據被害
      人戊○○於警詢陳述明確（警卷第八頁），被告對此亦不否認（刑事卷第九四
      頁），且亦無證據證明該二只手機確為被害人戊○○所申請，是該二支手機確
      為被害人戊○○遭他人冒名申請乙事，應可確定。
（三）是該二支手機既係被害人戊○○遭他人冒名申請，且係被告前往申請，則本院
      基下理由認確係被告冒名前往申請，並撥打該手機：
  １、本院函請中華電信公司南高雄營運處提供前開二紙行動電話業務申請書供本院
      送請鑑定該申請書上之「戊○○」、「蔡宗訓」及指印是否為被告所偽簽及偽
      蓋，雖依該營運處函覆結果：「0000000000號、00000000
      00號兩線行動電話，查無原使用人申請書正本」等語（該營運處九十二年十
      二月二十六日發文文號二三○號簡便行文表，見刑事卷第八十九頁），而無法
      送請鑑定，惟經比對上開申請書與被告於公訴人及本院諭知其當庭簽名書寫之
      「戊○○」、「蔡宗訓」之筆跡以觀（偵查卷第十頁、第三十頁、本院刑事卷
      第七八頁），顯然二者係有極相像之處，而此，經詢問證人甲○○於本院審理
      時所證：「（對於你在偵訊筆錄所言有何意見？【申請書上委託書部分確實是
      被告字跡，我曾看過他字跡（偵查卷第三六頁背面）】我有看過他簽名，筆跡
      跟申請書上面簽名很像」等語，亦同本院之所認，是該二紙申請書是否如其所
      稱並非伊製作，顯然並非無疑。
  ２、且其所稱之戊○○、蔡宗訓等人經警傳訊後，皆已否認有被告所稱之委託辦理
      行動電話之情事，有警詢筆錄在卷可稽，而經警提示蔡宗訓之口卡片供被告加
      以指認，被告亦表明該口卡所示之人並非其所稱之蔡宗訓之人（警卷第四頁）
      ，則被告所稱之蔡宗訓究係何人，顯然被告至今仍無法加以證明。
  ３、再被告所稱另有一名叫「丙○○」之人可證明上開申請書及身分證影本是該名
      自稱「蔡宗訓」之人所交付，惟經本院依被告所提供之住址多次傳訊其所稱姓
      名為「丙○○」之人，然均未能如期傳訊到庭應訊，有本院歷次訊問筆錄及審
      判筆錄在卷可參（刑事卷第十七頁、第一三三頁、第一四八頁、第一六○頁）
      ，是倘若確有被告所稱之人，何以會如此多次傳訊不到？則是否有被告所稱之
      「丙○○」之人知悉其所辯稱之情事，亦屬可疑。
（四）從而，本院綜合上情以觀，該二支手機門號既均係被告持前揭申請書及戊○○
      之身分證影本親自前往中華電信公司南高雄營運處申請，被告復未能證明確有
      其所辯之自稱為「蔡宗訓」及「丙○○」之人，顯然被告所辯並不足採，上開
      手機於申請後應確係被告所持有，並撥打使用無誤，本件事證已明，被告犯行
      洵堪認定。
二、按行動電話ＳＩＭ識別卡，具有通訊使用之價值，社會交易模式中亦常見電信公
    司舉行特殊門號之公開標售，且在一定條件下具有可轉讓性，具有一定之財產價
    值，依電信公司一般定型化契約之約定，雖行動電話門號ＳＩＭ識別卡之所有權
    屬於電信公司本身，然仍得因私下為出售、轉讓行為而造成事實上所有權之移轉
    ，而為刑法中財產性犯罪之客體。是被告丁○○明知未經戊○○及蔡宗訓之同意
    ，先偽造前開行動電話申請書，再持上開以不詳方法取得之戊○○身分證影本，
    前往辦理門號，因此詐得上開ＳＩＭ卡及手機，核其此部分所為係犯刑法第二百
    十六條、第二百十條之行使偽造私文書罪及第三百三十九第一項之詐欺取財罪；
    另其後撥打使用該手機，因此詐得免繳通信費用之不法利益，係犯刑法第三百三
    十九條第二項之詐欺得利罪。又被告於行動電話申請書上偽造署名及指印之行為
    ，應係偽造私文書之部分行為，而其偽造私文書後持以行使，其偽造之低度行為
    為行使之高度行為所吸收，均不另論罪。另被告於九十年四月二日以單一行使偽
    造私文書及意圖為自已不法所有之犯意，偽造申請人「戊○○」及委託人「蔡宗
    訓」名義之申請書二份，而詐得前揭二支行動電話門號及手機，均係屬單一犯意
    之接續行為，俱為單純一罪。再被告先後多次免費撥打電話之犯行，時間緊接，
    方法相同，係觸犯構成要件相同之罪，顯係基於概括犯意為之，應依連續犯規定
    論以一罪，並加重其刑。被告所犯上開行使偽造私文書罪、詐欺取財及得利罪間
    ，有方法結果之牽連關係，應從一重之行使偽造私文罪處斷。公訴意旨雖未論及
    被告詐欺取財之犯行，惟此部分與起訴之部分有牽連犯之裁判上一罪關係，已如
    前述，自為起訴效力所及，本院自均應併予審判，併此敘明。爰審酌被告僅為一
    已之私利，即冒用他人名義申辦電話，不僅造成被害人生活及心理上之極大困擾
    ，亦影響通信之正常秩序，且其於犯後猶否認犯行，迄今復未賠償中華電信公司
    之損失，顯然其並無悔意，本應嚴懲，惟考量其僅撥打使用上開二支行動電話約
    一星期，詐取免費通訊之不法利益亦僅為二千一百五十六元，所生損害尚非過鉅
    等一切情狀，量處如主文所示之刑，並諭知易科罰金之折算標準。至被告用以申
    請二支行動電話之行動電話業務申請書雖為中華電信公司所有，又據該公司表示
    並無法提供該二紙申請書之正本，惟仍無證據證明該二紙申請書已滅失，是其上
    之「戊○○」署名四枚、指印二枚及「蔡宗訓」之署名二枚，均應依刑法第二百
    十九條之規定予以宣告沒收。
據上論斷，應依刑事訴訟法第二百九十九條第一項前段，刑法第五十六條、第二百十
六條、第二百十條、第三百三十九條第一項、第二項、第五十五條、第四十一條第一
項前段、第二百十九條，罰金罰鍰提高標準條例第一條前段、第二條，判決如主文。
本案經檢察官乙○○到庭執行職務。
中      華      民      國      九十三      年    六    月    三十    日
                                  臺灣高雄地方法院刑事第九庭
                                      審判長法  官  孫  啟  強
                                            法  官  楊  智  守
                                            法  官  楊  宗  翰
右正本證明與原本無異。
如不服本判決，應於判決送達後十日內，向本院提出上訴狀。
                                            書記官  陳  南  瑜
中      華      民      國      九十三      年    六    月    三十    日
附錄本判決論罪科刑法條全文：
刑法第二百十條
偽造、變造私文書，足以生損害於公眾或他人者，處五年以下有期徒刑。
刑法第二百十六條
行使第二百十條至第二百十五條之文書者，依偽造、變造文書或登載不實
事項或使登載不實事項之規定處斷。
中華民國刑法第三百三十九條
意圖為自己或第三人不法之所有，以詐術使人將本人或第三人之物交付者
，處五年以下有期徒刑、拘役或科或併科一千元以下罰金。
以前項方法得財產上不法之利益或使第三人得之者，亦同。
前二項之未遂犯罰之。
